臺灣高等法院臺南分院刑事判決
111年度金上訴字第698號
上  訴  人  
即  被  告  邵弘閔（原名邵酩宸）




上列上訴人即被告因詐欺等案件，不服臺灣臺南地方法院110年
度金訴字第37號中華民國111年4月12日第一審判決（起訴案號：
臺灣臺南地方檢察署109年度營偵字第1108、1496號），提起上
訴，本院判決如下：
    主  文
原判決撤銷。
邵弘閔犯附表編號1、2本院宣告刑欄所示之罪，各處附表編號1
、2本院宣告刑欄所示之刑，應執行有期徒刑壹年拾月。
    事  實
一、邵弘閔（更名前為邵酩宸）於民國109年2月間某日，經前配
    偶之弟丙○○介紹（起訴書及原判決均誤繕為曾建勳，應予更
    正，丙○○所犯組織犯罪防制條例等罪，經檢察官追加起訴，
    由原審法院另行審理），基於參與犯罪組織之犯意，加入丙○○及真實姓名年籍不詳之人（無證據證明邵弘閔知悉有未滿
    18歲之人參與）共同成立具有持續性、牟利性之有結構性之
    詐欺集團犯罪組織，由邵弘閔提供其申辦之中華郵政○○郵局
    第000-0000000-0000000號帳戶（下稱本案郵局帳戶）供該
    詐欺集團成員詐騙被害人時指示被害人匯入贓款之用，邵弘
    閔、丙○○則擔任「車手」角色，以此分工方式，與該詐欺集
    團成員共同意圖為自己不法之所有，基於三人以上詐欺取財
    、掩飾隱匿詐欺犯罪所得去向、所在之洗錢犯意聯絡，由詐
    欺集團成員實施下列詐騙行為：
  ㈠108年12月間，某真實姓名年籍不詳、ID名稱：Ziyi之男子利
    用交友軟體「探探」結識乙○○，逐步謊稱可以至賭博網站獲
    利，乙○○不疑至該賭博網站註冊下注，因贏款遭不明原因扣
    住，Ziyi佯稱可賄賂網站工作人員將贏款取回，要求乙○○匯
    款云云，致乙○○陷於錯誤，依指示於109年2月10日13時41分
    、同日13時56分許，分別匯款20萬元、10萬元（原判決事實
    二㈠就第二筆匯款誤繕為20萬元，應更正為10萬元）至本案
    郵局帳戶（如附表編號1所示）。
  ㈡109年2月間，某真實姓名年籍不詳、ID名稱：Ziyi、自稱「
    林○義」之男子利用交友軟體「探探」結識丁○○，謊稱其認
    識某投資網站工程師，可自該網站投資獲利云云，致丁○○陷
    於錯誤，依指示於109年2月12日13時48分許，匯款20萬元（
    原判決事實二㈡誤繕為10萬元，應更正為20萬元）至本案郵
    局帳戶（如附表編號2所示）。
二、嗣詐欺集團成員指示丙○○向邵弘閔取得本案郵局帳戶提款卡
    及密碼，由丙○○於109年2月10、11日，至嘉義○○郵局、嘉義
    ○○郵局、嘉義○○郵局及嘉義○○郵局，先後由自動櫃員機提領
    附表「提款明細欄」編號①至⑥所示款項合計30萬元，邵弘閔
    則自臺南市○○郵局臨櫃提領現金20萬元，均由丙○○轉交集團
    上游成員。以此分工方式先後共同向乙○○、丁○○詐取財物得
    手，同時藉此共同掩飾、隱匿此等詐欺犯罪所得之去向及所
    在，邵弘閔並因此獲得新台幣（下同）1萬8,000元之報酬。
三、案經乙○○、丁○○訴由臺南市政府警察局白河分局移送臺灣臺
    南地方檢察署檢察官指揮偵查後提起公訴。
    理  由
壹、程序部分
一、被告邵弘閔經合法傳喚，無正當理由，未於本院準備程序及
    審理期日到庭，有送達證書、被告個人基本資料查詢結果、
    臺灣高等法院在監在押全國紀錄表（未在監押）、通緝紀錄
    表（未經發布通緝）、刑事報到單、本院111年7月7日準備
    程序筆錄、111年8月16日審判筆錄在卷足參（見本院卷第53
    、55、63、71、73至80頁、101、103、127、129至142頁）
    ，爰不待其陳述逕行判決。
二、證據能力
　㈠按組織犯罪防制條例第12條第1項中段規定：「訊問證人之證
    述，以在檢察官或法官面前作成，並經踐行刑事訴訟法所定
    訊問證人之程序者為限，始得採為證據」，係以立法排除被
    告以外之人於警詢或檢察事務官調查中所為之陳述，得適用
    刑事訴訟法第159條之2、第159條之3及第159條之5之規定，
    是證人於警詢時之陳述，於違反組織犯罪防制條例案件，即
    絕對不具有證據能力，自不得採為判決基礎。惟上開規定，
    必以犯罪組織成員係犯該條例之罪者，始足與焉，若係犯該
    條例以外之罪，即使與該條例所規定之罪，有裁判上一罪之
    關係，關於所犯該條例以外之罪，被告以外之人所為之陳述
    ，自仍應依刑事訴訟法相關規定，定其得否為證據（最高法
    院103年度台上字第2915號判決參照）。準此，本案關於被
    告邵弘閔涉犯組織犯罪防制條例之罪部分，就告訴人乙○○、
    丁○○警詢證述，因未經具結，在認定被告涉犯組織犯罪防制
    條例之犯罪時，均無證據能力，合先說明。
　㈡其餘本案認定被告犯罪事實所引用之所有卷證資料，供述證
    據部分，原審以被告所犯並非死刑、無期徒刑或最輕本刑為
    3年以上有期徒刑或高等法院管轄第一審之案件以外之罪，
    被告於原審準備程序中就被訴事實為有罪之陳述，經告知簡
    式審判程序之旨，並聽取被告與公訴人之意見後，依刑事訴
    訟法第273條之1規定，裁定依簡式審判程序審理，並諭知依
    刑事訴訟法第273條之2、第159條之規定，不適用傳聞法則
    有關限制證據能力之相關規定（原審卷第259至260頁）。本
    院審酌該等證據資料作成時之情況，尚無違法不當及證明力
    明顯過低之瑕疵，亦認為以之作為證據應屬適當，爰依刑事
    訴訟法第159條之5第1項規定，認有證據能力。至非供述證
    據部分，亦查無證據證明有公務員違背法定程序取得之情形
    ，且經本院於審理期日踐行調查程序，亦均有證據能力。
貳、認定犯罪事實所憑之證據及理由
一、上開犯罪事實，業據被告於警詢、偵查、原審準備程序及審
    理中均坦承不諱，核與證人即告訴人乙○○、丁○○證述情節相
    符。告訴人乙○○等2人就所指訴事項，並有告訴人乙○○之匯
    款收執聯、新竹市警察局第三分局南門派出所陳報單、新竹
    市警察局第三分局南門派出所受理各類案件紀錄表1份、新
    竹市警察局第三分局南門派出受理刑事案件報案三聯單1份
    、內政部警政署反詐騙諮詢專線紀錄表1份、新竹市警察局
    第三分局南門派出受理詐騙帳戶通報警示簡便格式表、金融
    機構聯防機制通報單、轉帳紀錄擷取畫面、LINE手機畫面擷
    圖（南市警學偵字第1090176613號卷《下稱警卷二》第21、69
    至75、79、89、93頁）；告訴人丁○○之台北富邦銀行○○分行
    匯款委託書、彰化縣警察局鹿港分局頂番派出所陳報單、內
    政部警政署反詐騙諮詢專線紀錄表、彰化縣警察局鹿港分局
    頂番派出所受理各類案件紀錄表、彰化縣警察局鹿港分局頂
    番派出所受理刑事案件報案三聯單、彰化縣警察局鹿港分局
    頂番派出所受理詐騙帳戶通報警示簡便格式表、金融機構聯
    防機制通報單、告訴人丁○○與詐欺集團成員對話擷取畫面8
    張（南市警學偵字第1090123813號卷《下稱警卷一》13、37至
    57頁）等可資佐證。此外，復有本案郵局帳戶客戶（邵弘閔
    即邵酩宸）基本資料、詐欺集團車手提領畫面截圖16張（提
    領地點：嘉義○○郵局、○○郵局、○○郵局、○○郵局)（警卷二
    第27、45至52頁）、被告邵弘閔至○○郵局臨櫃提領款項之監
    視錄影光碟與擷取畫面12張（警卷一第23至33頁）、中華郵
    政股份有限公司110年2月19日儲字第1100040179號函暨檢送
    本案郵局帳戶歷史交易清單（原審卷第71、73頁）在卷可憑
    ，堪認被告任意性自白確均與事實相符，可以採信。
二、詐騙集團利用電話、通訊軟體進行詐欺犯罪，並使用人頭帳
    戶作為工具供被害人轉入款項，及指派俗稱「車手」之人提
    領並轉交款項以取得犯罪所得，同時造成金流斷點而掩飾、
    隱匿此等犯罪所得之去向及所在，藉此層層規避執法人員查
    緝等事例，已在平面、電子媒體經常報導，且經警察、金融
    、稅務機關在各公共場所張貼防騙文宣廣為宣導，應已為社
    會大眾所共知。故如刻意支付對價委由他人以隱蔽方法代為
    提領及轉交款項，顯係有意隱匿而不願自行出面提款，受託
    取款者就該等款項可能係詐欺集團犯罪之不法所得，當亦有
    合理之預期；基此，苟見他人以不合社會經濟生活常態之方
    式要求代為提領、轉交不明款項，衡情當知渠等係在從事詐
    欺等與財產有關之犯罪，並藉此掩飾、隱匿此等犯罪所得之
    去向及所在等節，均為大眾週知之事實。查被告依丙○○指示
    提領款項時，係年滿20歲之成年人，具○○肄業之智識程度，
    有工作，已據被告於原審供述在卷（原審卷第275頁），其
    心智已然成熟，具有一般之智識程度及相當之社會生活經驗
    ，對於上開各情自無不知之理，竟僅須從事甚為容易之提款
    行為即可輕易賺取報酬，顯屬可疑；被告自承將提款卡交予
    丙○○及受丙○○指示臨櫃提領大筆款項，顯非一般會計或財務
    工作之常態，足認被告為前開行為時，對於其所為應係詐欺
    等犯罪，且甚有可能因此造成金流斷點而掩飾、隱匿此等犯
    罪所得之去向及所在等情，已有相當之認識。被告既已預見
    上情，竟僅為賺取報酬，仍依丙○○指示，提供本案郵局帳戶
    供詐欺集團收取贓款，並與丙○○共同提領匯入其內之款項，
    由丙○○轉交集團上游成員，製造金流斷點，使檢、警難以繼
    續追查其流向，而實施詐欺取財及掩飾、隱匿金流去向及所
    在之犯罪構成要件行為，堪信被告主觀上具有三人以上共同
    詐欺取財及洗錢之不確定故意，其所為即係以自己犯罪之意
    思，共同參與上開犯行至明。
三、又以電話或通訊軟體進行詐騙之犯罪型態，自對被害人施行
    詐術、由車手提領及轉交贓款、取贓分贓等各階段，乃需由
    多人縝密分工方能完成之犯罪型態，通常參與人數眾多，分
    工亦甚為細密等事態，同為大眾所週知，且相關詐騙集團犯
    罪遭查獲之案例，亦常見於新聞、媒體之報導；依前述被告
    之智識程度、生活經驗，對上情當亦有充分之認識。參以本
    案除被告外，尚有丙○○及向告訴人乙○○等2人施用詐術之其
    他詐欺集團成員，客觀上該集團之人數自已達三人以上，益
    徵被告顯可知該詐欺集團分工細密，已具備三人以上之結構
    ，其猶聽從指示參與上開行為以獲取報酬，主觀上亦有參與
    犯罪組織及三人以上共同詐欺取財之故意無疑。　　
四、綜上所述，本件事證明確，被告於附表所示犯行均洵堪認定
    ，應依法論罪科刑。
參、論罪部分
一、按刑罰責任之評價與法益之維護息息相關，對同一法益侵害
    為雙重評價，是過度評價；對法益之侵害未予評價，則為評
    價不足，均為法之所禁。又加重詐欺罪，係侵害個人財產法
    益之犯罪，其罪數之計算，核與參與犯罪組織罪之侵害社會
    法益有所不同，審酌現今詐欺集團之成員皆係為欺罔他人，
    騙取財物，方參與以詐術為目的之犯罪組織。倘若行為人於
    參與詐欺犯罪組織之行為繼續中，先後多次為加重詐欺之行
    為，因參與犯罪組織罪為繼續犯，犯罪一直繼續進行，直至
    犯罪組織解散，或其脫離犯罪組織時，其犯行始行終結。故
    該參與犯罪組織與其後之多次加重詐欺之行為皆有所重合，
    然因行為人僅為一參與犯罪組織行為，侵害一社會法益，屬
    單純一罪，應僅就「該案中」與參與犯罪組織罪時間較為密
    切之首次加重詐欺犯行論以參與犯罪組織罪及加重詐欺罪之
    想像競合犯，而其他之加重詐欺犯行，祗需單獨論罪科刑即
    可，無需再另論以參與犯罪組織罪，以避免重複評價。是如
    行為人於參與同一詐欺集團之多次加重詐欺行為，因部分犯
    行發覺在後或偵查階段之先後不同，肇致起訴後分由不同之
    法官審理，為裨益法院審理範圍明確、便於事實認定，即應
    以數案中「最先繫屬於法院之案件」為準，以「該案件」中
    之「首次」加重詐欺犯行與參與犯罪組織罪論以想像競合。
    縱該首次犯行非屬事實上之首次，亦因參與犯罪組織之繼續
    行為，已為該案中之首次犯行所包攝，該參與犯罪組織行為
    之評價已獲滿足，自不再重複於他次詐欺犯行中再次論罪，
    俾免於過度評價及悖於一事不再理原則（最高法院109年度
    台上字第3945號判決意旨參照）。
二、查被告於109年2月間加入本案詐欺集團，負責提領詐欺贓款
    之車手工作，該集團係三人以上，以實施詐欺為手段，所組
    成具有持續性及牟利性之有結構性組織，被告於參與本案詐
    欺集團後，首次犯行即附表編號1部分（事實欄二㈠）提供帳
    戶及提領贓款行為，應論以參與犯罪組織罪。　　　　　
三、核被告就附表編號1（即事實欄二㈠）所為，係犯組織犯罪防
    制條例第3條第1項後段之參與犯罪組織罪、刑法第339條之4
    第1項第2款之三人以上共同犯詐欺取財罪、洗錢防制法第2
    條第2款、第14條第1項之洗錢罪；被告就附表編號2（即事
    實欄二㈡）所為，係犯刑法第339條之4第1項第2款之三人以
    上共同犯詐欺取財罪、洗錢防制法第2條第2款、第14條第1
    項之洗錢罪。
四、起訴書雖以被告就本案均係以網路賭博詐騙投資手法詐欺告
    訴人乙○○等2人，併論以刑法第339條之4第1項第3款以網際
    網路對公眾散布而犯詐欺取財罪，惟刑法第339條之4第1項
    第3款「以廣播電視、電子通訊、網際網路或其他媒體等傳
    播工具，對公眾散布而犯之。」之加重事由，其立法理由已
    敘明：「考量現今以電信、網路等傳播方式，同時或長期對
    社會不特定多數之公眾發送訊息施以詐術，往往造成廣大民
    眾受騙，此一不特定、多數性詐欺行為類型，其侵害社會程
    度及影響層面均較普通詐欺行為嚴重，有加重處罰之必要，
    爰定為第3款之加重處罰事由。」，是刑法第339條之4第1項
    第3款之加重詐欺罪，須以對不特定多數之公眾散布詐欺訊
    息為要件。行為人雖利用廣播電視、電子通訊、網際網路或
    其他媒體等傳播工具犯罪，倘未向公眾散布詐欺訊息，而係
    針對特定個人發送詐欺訊息，僅屬普通詐欺罪範疇（最高法
    院107年度台上字第907號裁判要旨參照）。本案詐欺集團成
    員固然是利用網際網路，在社群網站使用通訊軟體對附表所
    示告訴人乙○○等2人施用詐術，然參以告訴人乙○○等2人警詢
    證言，乙○○提出之LINE擷圖1張僅係自稱「ziyi」施詐者之
    個人網頁（警卷二第93頁），丁○○提出之LINE擷圖，係自稱
    「ZIYI」之個人網頁及其與「ZIYI」在LINE通訊軟體所為一
    對一之對話紀錄（警卷一第51至57頁），均難認詐欺集團有
    在公眾均得閱覽之社群網站對不特定多數公眾發送詐欺訊息
    ，與刑法第339條之4第1項第3款所定之加重條件有間，被告
    尚不成立該款之加重條件，併此敘明。
五、被告就附表所示犯行，與丙○○及其他真實姓名不詳之詐欺集
    團成員間，有犯意聯絡、行為分擔，相互利用彼此之行為，
    以完成共同犯罪之目的，均應依刑法第28條之規定論以共同
    正犯。
六、本案詐欺集團成員分別對附表所示告訴人乙○○等2人施用詐
    術，致乙○○等2人陷於錯誤，分別匯款至本案郵局帳戶，所
    侵害之財產法益分屬不同被害人，犯意各別，行為互殊，應
    予分論併罰。又告訴人乙○○等2人分別受騙之款項於匯入本
    案郵局帳戶後已混同，由丙○○與被告分次悉數領出（各次提
    領金額如附表提款明細欄所示），係於密接時、地，以相同
    方式，反覆侵害告訴人乙○○等2人之財產法益，各次提領行
    為之獨立性薄弱，依一般社會健全觀念，在時間差距上，難
    以強行分開，在刑法評價上，應視為數個舉動之接續施行，
    合為包括之一行為予以評價，較為合理，是就被告與丙○○及
    其他詐欺集團成員共同詐騙告訴人乙○○等2人所提領贓款之
    行為，應論以接續犯。
七、另組織犯罪防制條例係藉由防制組織型態之犯罪活動為手段
    ，以達成維護社會秩序、保障人民權益之目的，乃於該條例
    第3條第1項前段與後段，分別對於「發起、主持、操縱、指
    揮」及「參與」犯罪組織者，依其情節不同而為處遇，行為
    人雖有其中一行為（如參與），不問其有否實施各該手段（
    如詐欺）之罪，均成立本罪。然在未經自首或有其他積極事
    實，足以證明其確已脫離或解散該組織之前，其違法行為，
    仍繼續存在，即為行為之繼續，而屬單純一罪，至行為終了
    時，仍論為一罪。又刑法上一行為而觸犯數罪名之想像競合
    犯存在之目的，在於避免對於同一不法要素予以過度評價。
    自然意義之數行為，得否評價為法律概念之一行為，應就客
    觀構成要件行為之重合情形、主觀意思活動之內容、所侵害
    之法益與行為間之關連性等要素，視個案情節依社會通念加
    以判斷。刑法刪除牽連犯之規定後，原認屬方法目的或原因
    結果，得評價為牽連犯之二犯罪行為間，如具有局部之同一
    性，或其行為著手實行階段可認為同一者，得認與一行為觸
    犯數罪名之要件相侔，依想像競合犯論擬。倘其實行之二行
    為，無局部之重疊，行為著手實行階段亦有明顯區隔，依社
    會通念難認屬同一行為者，應予分論併罰。因而，行為人以
    一參與詐欺犯罪組織，並分工加重詐欺行為，同時觸犯參與
    犯罪組織罪及加重詐欺取財罪，雖其參與犯罪組織之時、地
    與加重詐欺取財之時、地，在自然意義上非完全一致，然二
    者仍有部分合致，且犯罪目的單一，依一般社會通念，認應
    評價為一罪方符合刑罰公平原則，應屬想像競合犯，如予數
    罪併罰，反有過度評價之疑，實與人民法律感情不相契合（
    最高法院107年度台上字第1066號判決要旨參照）。準此，
    被告於附表編號1所犯參與犯罪組織罪、三人以上共同犯詐
    欺取財罪、洗錢防制法第14條第1項一般洗錢罪，應依刑法
    第55條想像競合犯之規定，從一重論以三人以上共同犯詐欺
    取財罪處斷。被告於附表編號2部分，所犯刑法第339條之4
    第1項第2款三人以上共同犯詐欺取財罪、洗錢防制法第14條
    第1項之一般洗錢罪間，應從一重論以三人以上共同犯詐欺
    取財罪處斷。
八、組織犯罪條例第8條第1項規定「犯第3條之罪自首，並自動
    解散或脫離其所屬之犯罪組織者，減輕或免除其刑；因其提
    供資料，而查獲該犯罪組織者，亦同；偵查及審判中均自白
    者，減輕其刑。」；洗錢防制法第16條第2項規定「犯前2條
    之罪，在偵查或審判中自白者，減輕其刑。」。被告就本案
    附表所示參與犯罪組織，提供帳戶並擔任車手提領贓款交付
    上游集團成員之洗錢犯行，於偵查及原審均坦承不諱，是就
    被告所犯參與犯罪組織、一般洗錢部分，原應減輕其刑，然
    依前揭說明，被告就附表所示犯行均係從一重論處加重詐欺
    取財罪，則就具有想像競合犯之參與犯罪組織及一般洗錢輕
    罪減刑部分，本院將於依刑法第57條量刑時，併予審酌。
九、本案無刑法第59條規定之適用
　㈠刑法第59條規定之酌量減輕其刑，必須犯罪另有特殊之原因
    與環境，在客觀上足以引起一般同情，認為即使予以宣告法
    定最低度刑，猶嫌過重者，始有其適用。
　㈡被告參與詐欺集團犯罪組織，提供本案郵局帳戶供詐欺集團
    收取贓款，並與丙○○擔任車手，負責提領贓款，告訴人乙○○
    等2人遭詐騙匯入本案郵局帳戶之款項分別為30萬元、20萬
    元，合計50萬元，悉數由被告與丙○○領出交付詐欺集團上游
    成員，被告因而收取報酬1萬8,000元，此據被告於原審供述
    ：我拿到新臺幣1萬8,000元，那是我的報酬（原審卷第275
    頁），被告為貪圖不法報酬，自甘同流合污，加入詐欺集團
    ，共同實施詐欺取財犯行，不僅造成告訴人乙○○等2人之財
    產損害非輕，並因而增加檢警查緝其他詐欺集團成員及追回
    贓款之困難，何況現今詐欺集團犯罪猖獗，破壞社會治安與
    金融秩序，亦使人與人間之互信盡失，廣為國人所深痛惡絕
    ，實難認為被告本案犯罪情節輕微，顯可憫恕。
　㈢被告雖於原審審理期間之110年3月4日分別與告訴人乙○○等2
    人成立調解，於調解當庭給付乙○○5萬元，給付丁○○3萬元，
    餘款則約定自110年4月11日起，按月給付至全部清償完畢止
    ，如有一期未按時履行視為全部到期，並據告訴人乙○○等2
    人表示，願意於收訖全部款項後原諒被告，有調解筆錄2紙
    在卷可考（原審卷第107至110頁），然被告並未依調解筆錄
    履行分期給付，迄至原審111年3月29日辯論終結前，被告未
    履行上開調解分期給付，有原審110年8月31日、同年9月1日
    公務電話紀錄存卷（原審卷第117頁）。被告於原審判決後
    上訴本院（檢察官未上訴），然仍未履行調解分期給付，已
    據告訴人乙○○等2人向本院表示：被告犯後態度不佳，請求
    從重量刑等情，有本院111年8月11日公務電話查詢紀錄表可
    參（本院卷第119頁），是被告非無以交付少部分賠償金額
    ，期使告訴人乙○○等2人與之成立調解，換取原審輕判之嫌
    ，實則並無履行全部賠償之真意。
　㈣又被告於偵查中經合法傳喚未到庭，經檢察官核發拘票，始
    為警於109年10月13日拘提解送到案，有送達證書、109年9
    月28日點名單、檢察官拘票、員警報告書、臺南市政府警察
    局白河分局解送人犯報告書、109年10月13日點名單、訊問
    筆錄在卷可參（偵卷一第96、97、99、105至106、111至113
    、125至131頁）。被告於原審審理期間，經傳拘未到，原審
    於111年3月8日發布通緝，始為警於111年3月10日在苗栗緝
    獲，解送至原審法院，亦有原審通緝稿、苗栗縣警察局頭份
    分局通緝案件移送書、原審刑事報到單、訊問筆錄在卷可憑
    （原審卷第171至177、185至217、223至228頁），是被告犯
    後是否真心悔悟，接受裁判，要非無疑。　
　㈤本院審酌上開情狀，難認為被告本案犯行有何在客觀上足以
    引起一般同情，縱予宣告法定最低度猶嫌過重情事，自無刑
    法第59條酌量減輕其刑規定之適用。　
肆、撤銷原審判決之理由
一、原審以本案被告罪證明確，適用簡式審判程序，予以論罪科
    刑，固非無見。惟按刑罰之量定，屬法院自由裁量之職權行
    使，惟刑事審判旨在實現刑罰權分配之正義，故法院對有罪
    被告之科刑，應符合罪刑相當之原則，使輕重得宜，罰當其
    罪，以契合社會之法律感情，此所以刑法第57條明定科刑時
    應審酌一切情狀，尤應注意該條所列10款事項以為科刑輕重
    之標準（最高法院106年度台上字第3347號判決參照）。經
    查：
　㈠附表編號1所示告訴人乙○○因詐騙所受財產損害合計30萬元，
    較附表編號2告訴人丁○○因詐騙所受財產損害20萬元為多。
    且被告就附表編號1所示犯行，併論參與犯罪組織罪、三人
    以上加重詐欺取財罪及一般洗錢罪，罪責較附表編號2之三
    人以上加重詐欺取財罪及一般洗錢罪為重，原判決均量刑有
    期徒刑8月，顯然違反罪責相當原則與比例原則。
　㈡被告參與詐欺集團犯罪組織，提供本案郵局帳戶供詐欺集團
    收取贓款，並與丙○○擔任車手，負責提領贓款，犯後雖坦承
    犯行，於原審與告訴人乙○○等2人成立調解，分別給付5萬元
    、3萬元，然嗣後未履行調解分期給付，且多次傳喚未到庭
    ，為原審發布通緝，均如前述，依其犯罪情節，難認為有何
    特殊之原因與環境，在客觀上足以引起一般同情，並無即使
    宣告法定最低度刑，猶嫌過重之情形可言，原判決均逕依刑
    法第59條之規定酌量減輕其刑，適用法律顯有未洽。
　㈢本案被告獲取1萬8,000元報酬，為其犯罪所得，因未扣案，
    原應諭知沒收及追徵價額，然被告於原審與告訴人乙○○等2
    人成立調解，雖未依調解筆錄履行分期給付，但調解當場已
    給付乙○○5萬元，給付丁○○3萬元，所給付之賠償額已逾被告
    具事實上處分權之犯罪所得，原判決未審酌刑法第38條之2
    所定宣告沒收有無過苛之虞，即逕依刑法第38條之1第1項、
    第3項宣告沒收及追徵價額，容有未洽。
二、被告上訴主張：雖原判決從寬量刑，但因有小孩要扶養，希
    望上訴爭取緩刑等語，雖無理由（請求宣告緩刑部分另詳下
    述），然原判決有上開未洽之處，自應由本院撤銷改判，以
    期適法。原判決所定應執行刑，亦失所附麗，應併予撤銷。
    又原判決既有用法失當之情形，本院撤銷改判，自不受刑事
    訴訟法第370條第1項前段不利益變更禁止原則之拘束，而得
    諭知較重於原判決之刑，附此敘明。
三、爰以行為人之責任為基礎，審酌被告正值青壯，猶不思戒慎
    行事，循正當途徑獲取穩定經濟收入，竟為貪圖小利，甘為
    丙○○等詐欺集團成員吸收參與詐欺集團犯罪組織，提供本案
    郵局帳戶供詐欺集團收取贓款，並擔任提款車手，與該詐欺
    集團成員共同實施本案犯行，助長已氾濫之詐欺集團行騙益
    形猖獗，行為實無足取，且被告所擔任之角色分工使詐欺集
    團得以實際獲取犯罪所得，對於整體犯罪計劃之實現實屬不
    可或缺，其行為造成金流斷點，掩飾、隱匿犯罪所得之去向
    、所在，使檢警難以追查隱身幕後的不法份子，同時使被害
    人所受財產損害難於追償，侵害他人財產安全及社會經濟秩
    序，殊為不該，惟念被告犯後始終坦承犯行，符合組織犯罪
    防制條例第8條第1項後段偵查及審判中均自白，及洗錢防制
    法第16條第2項偵查或審判中自白等減刑規定，且仍有賠償
    告訴人乙○○等2人部分損害。兼衡被告於本案犯罪情節、對
    告訴人乙○○等2人造成之損害及告訴人乙○○等2人均請求從重
    量刑之意見（本院卷第119頁），暨警詢筆錄記載被告職業
    「○」（警卷第3頁），被告於原審自陳○○肄業，與原配偶已
    離婚，育有2名未成年子女，現與雇主同住宿舍（原審卷第2
    75頁）之經濟與家庭生活狀況等一切情狀，分別量處如附表
    「本院宣告刑」欄所示之刑。又被告所為附表各次犯行之行
    為時間均在109年2月間，時間接近，犯罪手段相同，所侵害
    者係同一種類之財產法益，責任非難重複之程度較高，並綜
    合斟酌各次犯行之不法與罪責程度、彼此之關聯性、數罪對
    法益侵害之加重效應、罪數所反映之被告人格特性、對被告
    施以矯正之必要性、被告未來復歸社會之可能性等情，再衡
    以各罪宣告刑總和上限及各刑中最長期者，為整體非難評價
    ，定其應執行刑如主文第2項所示。
四、被告上訴雖請求為緩刑之宣告，惟被告於本案行為後，因犯
    在公眾得出入之場所聚集三人以上施強暴在場助勢罪，經原
    審法院於110年5月10日以110年度訴字第347號判決處有期徒
    刑2月確定，於110年10月22日易科罰金執行完畢，有臺灣高
    等法院被告前案紀錄表暨上開確定判決在卷足參，已不符合
    刑法第74條所定宣告緩刑之要件。
五、106年4月19日修正公布之組織犯罪防制條例第3條第3項規定
    「犯第1項之罪者，應於刑之執行前，令入勞動場所強制工
    作，其期間為3年。」（嗣107年1月3日修正公布第3條，但
    本項並未修正），業經大法官於110年12月10日釋字第812號
    解釋，就受處分人之人身自由所為限制，違反憲法比例原則
    及憲法明顯區隔原則之要求，與憲法第8條保障人身自由之
    意旨不符，應自本解釋公布之日起失其效力。依上開意旨，
    本案被告參與詐欺集團犯罪組織，於論罪科刑後，無併予宣
    告強制工作必要。　　
六、沒收部分
　　本案被告固獲取1萬8,000元報酬，為其犯罪所得，且未扣案
    ，惟被告於調解時給付告訴人乙○○等2人之賠償額合計8萬元
    ，已逾其本案犯罪所得，如再予宣告沒收及追徵價額，有過
    苛之虞，爰依刑法第38條之2第2項之規定，不予宣告沒收及
    追徵價額。至於被告就附表所示提領之款項，逾1萬8,000元
    部分，分別為丙○○收取及轉交詐欺集團上游，非被告實際掌
    控，被告就此部分洗錢標的不具所有權與事實上處分權，自
    無依刑法第38條之1第1項、第3項宣告沒收及追徵價額必要
    。
伍、被告經合法傳喚，無正當理由未到庭，爰不待其陳述，逕行
    判決。　　　　
據上論斷，依刑事訴訟法第369條第1項前段、第371條、第364條
、第299條第1項前段，組織犯罪防制條例第3條第1項後段、第8
條第1項後段，洗錢防制法第14條第1項、第2項、第16條第2項，
刑法第11條、第28條、第339條之4第1項第2款、第55條、第51條
第5款，刑法施行法第1條之1第1項，判決如主文。
本案經檢察官孫昱琦提起公訴，檢察官陳建弘到庭執行職務。
中　　華　　民　　國　　111 　年　　8 　　月　　30　　日
                  刑事第六庭    審判長法  官  張瑛宗
                                      法  官  李秋瑩
                                      法  官  林逸梅
以上正本證明與原本無異。
如不服本判決應於收受送達後20日內向本院提出上訴書狀，其未
敘述上訴理由者，並得於提起上訴後20日內向本院補提理由書（
均須按他造當事人之人數附繕本）「切勿逕送上級法院」。
　　　　　　　　　　　　　　　　　　　書記官  施淑華
中　　華　　民　　國　　111 　年　　8 　　月　　30　　日

附錄本案論罪科刑法條：
中華民國刑法第339條之4
犯第339條詐欺罪而有下列情形之一者，處1年以上7年以下有期
徒刑，得併科1百萬元以下罰金：
一、冒用政府機關或公務員名義犯之。
二、三人以上共同犯之。
三、以廣播電視、電子通訊、網際網路或其他媒體等傳播工具，
    對公眾散布而犯之。
前項之未遂犯罰之。
　　
組織犯罪防制條例第3條
發起、主持、操縱或指揮犯罪組織者，處3年以上10年以下有期
徒刑，得併科新臺幣1億元以下罰金；參與者，處6月以上5年以
下有期徒刑，得併科新臺幣1千萬元以下罰金。但參與情節輕微
者，得減輕或免除其刑。
具公務員或經選舉產生之公職人員之身分，犯前項之罪者，加重
其刑至二分之一。
犯第1項之罪者，應於刑之執行前，令入勞動場所，強制工作，
其期間為3年。
前項之強制工作，準用刑法第90條第2項但書、第3項及第98條第
2項、第3項規定。
以言語、舉動、文字或其他方法，明示或暗示其為犯罪組織之成
員，或與犯罪組織或其成員有關聯，而要求他人為下列行為之一
者，處3年以下有期徒刑，得併科新臺幣3百萬元以下罰金：
一、出售財產、商業組織之出資或股份或放棄經營權。
二、配合辦理都市更新重建之處理程序。
三、購買商品或支付勞務報酬。
四、履行債務或接受債務協商之內容。
前項犯罪組織，不以現存者為必要。
以第5項之行為，使人行無義務之事或妨害其行使權利者，亦同
。
第5項、第7項之未遂犯罰之。

洗錢防制法第2條
本法所稱洗錢，指下列行為：
一、意圖掩飾或隱匿特定犯罪所得來源，或使他人逃避刑事追訴
    ，而移轉或變更特定犯罪所得。
二、掩飾或隱匿特定犯罪所得之本質、來源、去向、所在、所有
    權、處分權或其他權益者。
三、收受、持有或使用他人之特定犯罪所得。

洗錢防制法第14條
有第二條各款所列洗錢行為者，處7年以下有期徒刑，併科新臺
幣5百萬元以下罰金。
前項之未遂犯罰之。　　　　
　　
附表
編號 被害人 匯款時間、金額 匯入帳戶 提款明細 提款人 原審宣告刑 本院宣告刑 1  乙○○ (告訴) 109.2.10 ①13:41分   匯款20萬元 ②13:56分   匯款10萬元  ○○郵局第0000000-0000000號邵弘閔(即邵酩宸)帳戶 ①109.2.10.13:50:09   嘉義○○郵局   卡片提款6萬元 ②109.2.10.13:51:23   嘉義○○郵局   卡片提款4萬元 ③109.2.10.13:58:00   嘉義○○郵局   卡片提款5萬元 ④109.2.11.00:07:08   嘉義○○郵局   卡片提款6萬元 ⑤109.2.11.00:14:06   嘉義○○郵局   卡片提款6萬元 ⑥109.2.11.00:15:22   嘉義○○郵局   卡片提款3萬元 ⑦109.2.12.14:01:11   臺南市○○郵局   臨櫃現金提款20萬元 ①至⑥ 丙○○  ⑦ 邵弘閔 邵弘閔共同犯三人以上詐欺取財罪，處有期徒刑捌月。 邵弘閔犯三人以上共同犯詐欺取財罪，處有期徒刑壹年肆月。 2 丁○○ (告訴) 109.2.12 13:48 臨櫃匯款20萬元 同上   邵弘閔共同犯三人以上詐欺取財罪，處有期徒刑捌月。 邵弘閔犯三人以上共同犯詐欺取財罪，處有期徒刑壹年參月。